【裁判字號】    97,上易,311
【裁判日期】    980318
【裁判案由】    侵權行為損害賠償
【裁判全文】
臺灣高等法院高雄分院民事判決         97年度上易字第311號
上  訴  人  乙○○
            中南汽車客運股份有限公司
法定代理人  丁○○
參  加  人  友邦產物保險股份有限公司
法定代理人  丙○○
上列二人共同
訴訟代理人  戊○○    住高雄市○○○路55號19樓
被 上 訴人  甲○○    住高雄市小港區○○○路54巷1號1樓
上列當事人間侵權行為損害賠償事件，上訴人對於民國97年10月
17日臺灣高雄地方法院97年度訴字第404 號第一審判決提起上訴
，本院於民國98年3月4日言詞辯論終結，判決如下：
    主  文
上訴駁回。
第二審訴訟費用由上訴人連帶負擔，第一、二審參加訴訟費用由
參加人負擔。
    事實及理由
一、上訴人之參加人友邦產物保險股份有限公司之法定代理人已
    於民國96年6 月1 日變更為丙○○，並聲明承受訴訟，此有
    股份有限公司變更登記表在卷可稽（見本院卷第46頁），核
    無不合，應予准許。
二、本件被上訴人起訴主張：上訴人乙○○係受僱於上訴人中南
    汽車客運股份有限公司（下稱中南客運公司）擔任駕駛工作
    。被上訴人於民國95年10月22日下午7 時50分許，駕駛其所
    有車牌號碼D5-7169 號自用小客車（下稱系爭自小客車），
    由高雄縣林園鄉○○路由東往西行駛，途經高雄縣林園鄉○
    ○路2-12號門前，適上訴人乙○○駕駛上訴人中南客運公司
    所有車牌號碼FZ-789號營業大客車（下稱系爭大客車），自
    同方向後方行駛而來，因疏未注意車前狀況，撞擊系爭自小
    客車左後方，被上訴人因系爭自小客車受損而受有支出修復
    費用新台幣（下同）228,584 元、拖吊費7,500 元、鑑定費
    4,500 元，及因車損後交易價值貶損210,000 元之損害，合
    計金額為450,084 元（228,584 元+7,500元+4,000元+210,0
    00元=450,084元）。爰依民法第184 條、第188 條、第192
    條之2 及第196 條之規定，提起本件訴訟，請求上訴人連帶
    賠償等語。並聲明求為判決：(一)上訴人應連帶給付被上訴人
    450,084 元，及自起訴狀繕本最後送達上訴人之翌日即96年
    5 月19日起至清償日止，按年息5%計算之利息。(二)願供擔保
    聲請宣告假執行。
三、上訴人則以：本件交通事故之發生，係因訴外人羅和源騎乘
    機車與不明汽車擦撞倒地後，尾隨其後之被上訴人見狀為閃
    避，而突然將系爭自小客車自外側車道變換至內側車道，經
    在內側車道行駛之上訴人乙○○緊急煞車，仍無法避免事故
    發生，故上訴人乙○○並無過失，又被上訴人係低價出售系
    爭自小客車，不能視同其損失等語置辯。並聲明求為判決：
    (一)駁回被上訴人之訴。(二)願供擔保聲請宣告免為假執行。
四、原審判決上訴人應連帶給付被上訴人377,792 元〔包括拖吊
    費4,500 元、車輛修復費163,292 元（零件費用23,292元及
    工資140,000 元）及系爭自小客汽車交易價值貶損210,000
    元〕及其法定遲延利息。上訴人就敗訴部分不服，提起上訴
    ，上訴聲明求為判決：(一)原判決不利於上訴人部分廢棄。(二)
    上開廢棄部分，被上訴人在第一審之訴駁回。被上訴人則答
    辯聲明求為判決: 駁回上訴。（被上訴人就其敗訴部分，未
    據其聲明不服而告確定）
五、兩造不爭執事項如下:
  (一)上訴人乙○○係受僱於上訴人中南客運公司，擔任駕駛工作
    。
  (二)被上訴人於95年10月22日下午7 時50分許，駕駛其所有系爭
    自小客車，由高雄縣林園鄉○○路由東往西行駛，途經高雄
    縣林園鄉○○路2-12號門前，適同方向由上訴人乙○○駕駛
    上訴人中南客運公司所有系爭大客車，自後方駛來，撞擊系
    爭自小客車左後方。
  (三)被上訴人所有之系爭自小客車於本件事故前正常使用之情形
    下之市值，經高雄縣汽車商業同業公會鑑定價值為660,000
    元，於96年4 月份之正常車況市價為560,000 元。被上訴人
    將系爭自小客車修復後，於96年4 月間以350,000 元之價格
    出售予訴外人勝億汽車行，並有高雄縣汽車商業同業公會致
    被上訴人函及中古汽車買賣合約書在卷可稽（見原審調解卷
    第11頁、原審卷第119 頁、第92頁）。
  (四)被上訴人因本件交通事故支出拖吊費4,500元。
  (五)被上訴人因本件交通事故致系爭自小客車受損而支出修復費
    用，其中工資為140,000元、零件折舊後之費用為23,292 元
    ，合計金額為163,292元。
六、兩造之爭執事項如下: (一)上訴人乙○○就本件交通事故之發
    生，有無過失？(二)如有過失，則被上訴人得否請求上訴人連
    帶賠償系爭自小客車交易價值貶損之金額21萬元？茲就此爭
    執點分述如下:
（一）上訴人乙○○就本件交通事故之發生，有無過失？
  1.按汽車在同一車道行駛時，除擬超越前車外，後車與前車之
    間應保持隨時可以煞停之距離。汽車行駛時，駕駛人應注意
    車前狀況及兩車併行之間隔，並隨時採取必要之安全措施。
    道路交通安全規則第94條第1 項、第3 項分別定有明文。
  2.查，被上訴人於95年10月22日下午7 時50分許，駕駛其所有
    系爭自小客車，由高雄縣林園鄉○○路由東往西行駛，途經
    高雄縣林園鄉○○路2-12號門前，適同方向由上訴人乙○○
    駕駛上訴人中南客運公司所有系爭大客車，自後方駛來，撞
    擊系爭自小客車左後方等情，為兩造所不爭執，自堪認屬實
    。又上訴人主張被上訴人為閃避前面倒地之機車，而突然將
    系爭自小客車自外側車道變換至內側車道，經在內側車道行
    駛之上訴人乙○○緊急煞車，仍無法避免事故發生，上訴人
    乙○○無過失云云，為被上訴人所否認。經查，依本件道路
    交通事故現場圖觀之，事故發生後，被上訴人所有之系爭自
    小客車車頭朝西南、車尾朝東北停放於上開中門路段外側車
    道內（車頭左前方部分位於內、外側車道分道線上），無煞
    車痕，上訴人乙○○駕駛之系爭大客車車頭略朝西南、車尾
    略朝東北停放於上開中門路段內側車道及對向車道之間，其
    車子後方之內側車道內自靠近與外側車道分道線處起，留有
    一長約13.3公尺，距該分道線約0.2 公尺，由東往西南方向
    偏移（即自靠近外側車道處經由內側車道往對向車道方向）
    之煞車痕，而系爭大客車係右前方與系爭自小客車左後方發
    生碰撞等情，有道路交通事故現場圖及現場照片附卷可稽（
    見原審調解卷第24至27頁），是由系爭大客車及系爭自小客
    車之停放位置、系爭大客車所留煞車痕之位置及方向、兩車
    撞擊位置，足認被上訴人駕駛系爭自小客車係行駛於外側車
    道，而上訴人乙○○所駕駛之系爭大客車係欲由外側車道變
    換至內側車道，否則系爭大客車焉會留下自外側車道與內側
    車道分道處起往內側車道與對向車道方向之煞車痕? 且果如
    上訴人主張系爭大客車係行駛於內側車道，被上訴人駕駛系
    爭自小客車突然自外側車道變換至內側車道致肇事，則系爭
    自小客車左後方遭撞擊地點應係在內側車道，系爭自小客車
    車體應大部分停放在內側車道，且系爭自小客車之車頭應朝
    西北、車尾朝東南停放，而非事故發生後所呈現系爭自小客
    車車體大部分係停放在外側車道、其車頭朝西南、車尾朝東
    北之停放情形，故本件交通事故之發生應係上訴人乙○○所
    駕駛之系爭大客車欲由外側車道變換至內側車道，疏未注意
    車前狀況及保持安全距離所致，其應負全部之過失責任，被
    上訴人並無過失，堪予認定。上訴人主張系爭大客車係行駛
    於內側車道，被上訴人駕駛系爭自小客車突然自外側車道變
    換至內側車道致肇事，上訴人乙○○並無過失云云，不足採
    信。
  3.次查，被上訴人主張其所有系爭自小客車因本件交通事故而
    受損之事實，業據其提出照片2 幀為證（見原審調解卷第6
    頁），且為上訴人所不爭執，堪認屬實。是上訴人乙○○之
    上開過失行為與被上訴人所有系爭自小客車受損間具有相當
    因果關係，亦堪認定，從而被上訴人請求上訴人乙○○賠償
    系爭自小客車所受之損害，應屬有據。
（二）被上訴人得否請求上訴人連帶賠償系爭自小客車交易價值
      貶損之金額21萬元？
  1.按「物被毀損時，被害人除得依民法第196 條請求賠償外，
    並不排除民法第213 條至第215 條之適用。依民法第196 條
    請求賠償物被毀損所減少之價額，得以修復費用為估定之標
    準，但以必要者為限（例如：修理材料以新品換舊品，應予
    折舊）。被害人如能證明其物因毀損所減少之價額，超過必
    要之修復費用時，就其差額，仍得請求賠償。」（最高法院
    77年第9 次民事庭會議決議參照），準此，汽車遭撞擊後，
    雖經修護，如其毀損所減少之價額，超過必要之修復費用時
    ，就其差額，仍得請求加害者賠償。
  2.查，被上訴人所有之系爭自小客車於本件事故前正常使用之
    情形下之市值，經高雄縣汽車商業同業公會鑑定價值為660,
    000 元，於96年4 月份之正常車況市價為560,000 元，被上
    訴人將系爭自小客車修復後，於96年4 月間以350,000 元之
    價格出售予訴外人勝億汽車行等情，有高雄縣汽車商業同業
    公會致被上訴人函及中古汽車買賣合約書在卷可稽（見原審
    調解卷第11頁、原審卷第119 頁、第92頁），且為兩造所不
    爭執，自堪認屬實，足見系爭自小客車因本件交通事故致左
    後方車身受損，其市場價格因而減損210,000 元（560,000
    元－350,000 元=210,000元），是依前揭說明，被上訴人請
    求上訴人乙○○賠償系爭自小客車交易貶損之價額210,000
    元，自屬有據。又上訴人辯稱被上訴人係低價出售系爭自小
    客車，不能視同其損失云云，為被上訴人所否認，而上訴人
    又未舉證證明被上訴人以350,000 元出售系爭自小客車係低
    價出售，故其上開辯稱，尚難採信。
（三）又被上訴人因本件交通事故而支出拖吊費4,500 元及系爭
      自小客車之修復費用163,292 元（包括工資140,000 元、
      零件折舊後之費用23,292元）等情，為兩造所不爭執，從
      而被上訴人請求上訴人乙○○賠償377,792 元（4,500 元
      +163,292元+210,000元=377,792元）及法定遲延利息，應
      屬有據。又上訴人中南客運公司係上訴人乙○○之僱用人
      ，自應就上開賠償金額及其利息與上訴人乙○○負連帶賠
      償責任。
七、綜上所述，被上訴人本於侵權行為之法律關係，請求上訴人
    連帶賠償377,792 元，及自起訴狀繕本最後送達上訴人之翌
    日即96年5 月19日起至清償日止，按年息5%計算之利息，為
    有理由，應予准許。是原審就上開應准許部分，為上訴人敗
    訴之判決，並依職權為假執行之宣告，經核於法並無不合。
    上訴論旨求予廢棄改判，為無理由，應予駁回。
八、據上論結，本件上訴為無理由，依民事訴訟法第449 條第1
    項、第85條第2 項，判決如主文。
中    華    民    國    98    年    3     月    18    日
                            民事第三庭
                                審判長法官  張國彬
                                法      官  吳登輝
                                法      官  鄭月霞
以上正本證明與原本無異。
本件不得上訴。
中    華    民    國    98    年    3     月    18    日
                                書  記  官  吳新貞


司法院資訊處製作；財團法人民間司法改革基金會備份。
